臺灣板橋地方法院刑事判決　　　　　　　96年度易緝字第57號
公　訴　人　臺灣板橋地方法院檢察署檢察官
被　　　告　甲○○
　　　　　　　　　　現另案於臺灣彰化監獄執行
上列被告因恐嚇取財等案件，經檢察官提起公訴（91年度偵字第
8103號）及移送併案審理（91年度偵字第8102號、第8104號），
因被告為有罪陳述，經本院聽取當事人意見後，以合議庭裁定，
依簡式審判程序獨任審判，判決如下：
    主  文
甲○○連續犯恐嚇取財罪，處有期徒刑參年陸月。
扣案之帳冊肆本、取款聯絡電話簿壹冊，均沒收。
    事  實
一、甲○○前曾於民國88年5 月至8 月間，因設網捕捉他人放飛
    之賽鴿進而恐嚇鴿主付款贖回之恐嚇取財案件，經臺灣桃園
    地方法院於90年7 月10日，以89年度訴字第596 號判決，判
    處有期徒刑2 年6 月，並於刑之執行完畢或赦免後，令入勞
    動場所強制工作1 年，甲○○上訴後，經臺灣高等法院於91
    年4 月17日以90年度上訴字第3791號判決，駁回其上訴，同
    年8 月15日，再經最高法院駁回其上訴而確定。詎甲○○於
    上開案件審理期間，為繳車款、房貸及子女註冊費，需款甚
    亟，竟於89年5 月間起，另行起意，基於故買贓物、恐嚇取
    財之概括犯意，意圖為自己不法之所有，明知綽號「秦寶」
    之成年男子售賣之如附表一、二、三所示之賽鴿，係「泰寶
    」之人於附表一、二、三所示之賽鴿飛行路線及起飛點附近
    ，架設鴿網，竊取如附表一、二、三所示被害人放飛之賽鴿
    所得之贓物，仍於桃園縣龜山鄉○○路某處（移送併案意旨
    誤載為：臺北縣五股鄉某處），先後分3 次，連續以每隻賽
    鴿新臺幣（下同）1,200 元至1,500 元之價格向「秦寶」購
    得如附表一、二、三所示之賽鴿。同時期，甲○○復向其不
    知情之親友高心怡、李泰郎、周子揚之母莊秀錦分別借得高
    心怡申請設立之郵局帳戶（局號：000000-0號、帳號：0000
    0000-0號）、李泰郎申請設立之郵局帳戶（局號：000000-0
    號、帳號：0000000 號）、莊秀錦代周子揚申請設立之郵局
    帳戶（局號：局號：000000-0號、帳號：000000-0號）之存
    摺、提款卡、印章等物件，甲○○並向與其無犯意聯絡之綽
    號「小張」之「詹益樹」，以每份帳戶物件1 萬元之價格，
    購得以司啟明名義申請設立之郵局帳戶（局號：000000-0號
    、帳號：000000-0號）、以羅勝欣名義申請設立之郵局帳戶
    （局號：000000-0號、帳號：000000-0號）、以詹文生名義
    申請設立之郵局帳戶（局號：000000-0號、帳號：000000-0
    號）、以楊春福名義申請設立之郵局帳戶（局號：000000-0
    號、帳號：000000-0號）之存摺、提款卡、印章等物件。再
    由甲○○根據其向「秦寶」購得之賽鴿腳環上紀錄之鴿主電
    話等資料，先後以電話向如附表一、二、三所示之被害人恫
    嚇稱：鴿子在其手上，須將贖款匯入其指定之帳戶，否則將
    剪掉腳環（截肢）、殺死賽鴿或將賽鴿煮食，使被害人無法
    尋回賽鴿之類之語，使該等被害人心生畏懼，惟恐鴿子遭截
    肢、殺害，其中部分被害人並依言匯款至甲○○指定之帳戶
    ，金額各如附表一、二、三所示。
二、嗣於89年10月2 日17時30分許，經警持法官簽發之搜索票至
    臺北縣板橋市○○路236 巷103 號7 樓頂搜索查獲，並扣得
    屬甲○○所有供其進行及紀錄本案恐嚇取財犯行用之帳冊4
    本、取款聯絡電話簿1 冊，及上開高心怡、李泰郎、周子揚
    、司啟明、羅勝欣名義帳戶之郵局存摺各1 本、金融卡2 枚
    、印章3 個、賽鴿4 隻、其恐嚇取財犯行所取得應發還被害
    人之9 萬元、屬其女友高馨慧所有之行動電話手機1 具（附
    門號：0000000000號）、與本案無關之行動電話手機1 具（
    附門號：0000000000號），並經警深入調查，發覺上情。
三、案經臺北縣警察局海山分局分別報由臺灣板橋地方法院檢察
    署檢察官偵查，並經檢察官先後移送甲○○前揭恐嚇取財案
    件審理，嗣經該案審理法院認無一罪關係退回該署檢察官，
    再經該署檢察官分別起訴及移送併案審理。
    理  由
一、訊據被告甲○○對於前揭故買贓物、恐嚇取財犯行，均坦承
    不諱，並經證人即如附表所示之被害人於警詢及本院91年度
    易字第2070號案件調查時指述明確（其中附表一編號6 之黃
    建長部分，以其於本院作證時所述：我總共匯2 次錢，2 隻
    鴿子，各1,500 元、2,000 元等語為可採，見本院91年度易
    字第2070號卷第198 頁），並有被害人依言匯款進入上揭帳
    戶之郵政國內匯款單多紙、上揭帳戶之郵政存簿儲金每日活
    動戶存提詳情表影本、上揭帳戶之開戶資料、搜索扣押筆錄
    各1 份附卷及扣案之帳冊4 本、取款聯絡電話簿1 冊、高心
    怡、李泰郎、周子揚、司啟明、羅勝欣名義帳戶之郵局存摺
    各1 本、金融卡2 枚、印章3 個、9 萬元等（賽鴿已發還）
    ，可資佐證。本件事證已甚明確，被告犯行均洵堪認定。
二、論罪科刑部分：
    (一)核被告本案所為，係犯刑法第349 條第2 項之故買贓物罪
      、同法第346 條第1 項之恐嚇取財罪及同法第346 條第3
      項、第1 項之恐嚇取財未遂罪。被告本案行為後，上揭法
      條本文固均未修正，惟其罰金刑部分，94年2 月2 日修正
      公布之刑法第33條第5 款規定，已將原罰金刑最低額度由
      銀元1 元（相當於新臺幣3 元），提高為新臺幣1 千元以
      上，且以百元計之，於95年7 月1 日施行，比較新、舊法
      結果，應以行為時法律即修正前刑法第33條第5 款規定有
      利於被告。又被告行為後，刑法施行法增訂第1 條之1 ：
      「中華民國94年1 月7 日刑法修正施行後，刑法分則編所
      定罰金之貨幣單位為新臺幣。94年1 月7 日刑法修正時，
      刑法分則編未修正之條文定有罰金者，自94年1 月7 日刑
      法修正施行後，就其所定數額提高為30倍。但72年6 月26
      日至94年1 月7 日新增或修正之條文，就其所定數額提高
      為3 倍」，此一條文已於95年7 月1 日施行。刑法第349
      條第2 項、第346 條第1 項所定罰金刑部分，原係依罰金
      罰鍰提高標準條例第1 條前段規定提高10倍，並以銀元作
      為計算單位，因上開包裹式修正之規定，亦隨同修正，比
      較新舊法，因1 銀元係以新臺幣3 元計算，原銀元罰金刑
      提高10倍，與新法以新臺幣為計算單位提高30倍，其結果
      並無實質之差異，不生比較新舊法之問題，應依一般法律
      適用原則，逕適用現行刑法施行法之規定，附此敘明。
    (二)被告本案行為後，原刑法第56條連續犯之規定，業於94年
      2 月2 日刑法修正公布時刪除，並於95年7 月1 日施行，
      此刪除雖非犯罪構成要件之變更，但顯已影響被告本案刑
      罰之法律效果，自屬法律有變更，依修正後刑法第2 條第
      1 項規定，比較新、舊法結果，仍應適用較有利於被告之
      行為時法律即舊法論以連續犯（最高法院95年第8 次刑事
      庭會議決議參照）。被告先後多次故買贓物犯行及先後多
      次恐嚇取財既遂、未遂犯行，均時間接近，手法、目的相
      同，所犯各均係基本犯罪構成要件相同之罪名，顯均係基
      於一個初發之概括犯意反覆為之，為連續犯，應依修正前
      刑法第56條之規定各論以一故買贓物罪及情節較重之恐嚇
      取財既遂罪。
    (三)本案被告行為後，94年2 月2 日修正公布之刑法業已刪除
      同法第55條關於牽連犯之規定，並於95年7 月1 日施行。
      本件被告所犯上開連續故買贓物及連續恐嚇取財罪，顯具
      有方法結果、手段目的之牽連犯關係，依修正前即行為時
      之規定，應從一重罪處斷，依修正後刪除牽連犯規定之結
      果，則其所犯上述二罪應依數罪併罰之規定分論併罰，比
      較新舊法，修正後之規定並非較有利於被告，依刑法第2
      條第1 項前段之規定，應適用行為時之法律即修正前刑法
      第55條牽連犯之規定。被告所為之上揭二罪有牽連犯關係
      ，應從一重之連續恐嚇取財罪處斷。公訴人原起訴事實認
      被告係與綽號「秦寶」之成年男子，共同竊取附表一所示
      之賽鴿，惟被告於警詢時起即供稱：本案之賽鴿係其向「
      秦寶」之人以每隻1,500 元價格購入，再實施恐嚇取財行
      為（見90年度偵字第4380號卷第10頁），嗣於臺灣桃園地
      方法院前案審理及本院本案調時亦為相類之供述（見偵字
      第8102號卷第101 頁、本院91年度易字第2070號卷第81頁
      、第125 頁；被告供稱：每隻價格1,200 元至1,500 元，
      分3 次，在桃園縣龜山鄉○○路向「秦寶」取得等語），
      嗣檢察官移送本院併案審理之如附表二、三所示同時期被
      告犯行時，其移送併案審理意旨即認被告本案鴿子來源係
      向「泰寶」之人故買贓物而得（見偵字第8102號卷第180
      頁、偵字第8104號卷第56頁），顯見檢察官嗣亦認被告本
      案係以故買贓物之方式取得賽鴿，檢察官原起訴事實認被
      告係與綽號「秦寶」之成年男子，共同竊取附表一所示之
      賽鴿，尚有誤會，因公訴人原認被告此部分竊盜事實，與
      其成罪之恐嚇取財犯罪有牽連犯之裁判一罪關係，爰不另
      為無罪之諭知。又被告如附表二、三所示之恐嚇取財犯行
      及前揭故買贓物犯行，既與原起訴之如附表一所示之恐嚇
      取財犯行，分別有連續犯及牽連犯之裁判上一罪關係，並
      經檢察官移送併案審理，為起訴效力所及，本院自應併予
      審判。
    (四)爰審酌被告曾於88年5 月至8 月間，因設網捕捉他人放飛
      之賽鴿進而恐嚇鴿主付款贖回之恐嚇取財案件，經臺灣桃
      園地方法院於90年7 月10日，以89年度訴字第596 號判決
      ，判處有期徒刑2 年6 月，並於刑之執行完畢或赦免後，
      令入勞動場所強制工作1 年，嗣經上訴駁回確定，有臺灣
      高等法院被告前案紀錄表及該案歷審判決在卷可稽，被告
      猶不知警惕，於該前案在法院審理期間，僅因為繳車款、
      房貸及子女註冊費，需款甚亟，竟另行起意為同類犯行，
      且其本案被害人數眾多，影響社會安定至鉅，其本案有通
      緝長達4 年之情形，及於本院審理時坦白承認等一切情狀
      ，量處如主文所示之刑，以資懲戒。末查被告行為後，刑
      法第90條之強制工作保安處分規定，於94年2 月2 日修正
      ，95年7 月1 日生效施行，原刑法第90條第1 項、第2 項
      規定：「有犯罪之習慣或以犯罪為常業或因遊蕩或懶惰成
      習而犯罪者，得於刑之執行完畢或赦免後，令入勞動場所
      ，強制工作」、「前項處分期間為3 年以下」，修正為：
      「有犯罪之習慣或因遊蕩或懶惰成習而犯罪者，於刑之執
      行前，令入勞動場所，強制工作」、「前項之處分期間為
      3 年」，就有犯罪習慣部分，強制工作保安處分由刑後改
      為刑前，且由法院裁量改為義務宣告，比較新舊法，新法
      非較有利於被告，依刑法第2 條第1 項前段規定，適用行
      為時法。查：被告本案固足認有犯罪習慣，惟其前案已宣
      告刑後強制工作1 年，考量保安處分執行法第4 條之1 第
      1 項第1 款、第4 款之規定（宣告多數強制工作，其期間
      相同者，執行其一；期間不同者，僅就其中最長期間者執
      行之；有不定期者，僅就不定期者執行之），本院認被告
      本案宣告較長期間之有期徒刑即可盡其罪責，無需再為另
      一強制工作保安處分之宣告，於此敘明。
    (五)扣案之帳冊4 本、取款聯絡電話簿1 冊，屬被告所有，供
      其其進行及紀錄本案恐嚇取財犯行之用，為被告供承在卷
      ，依刑法第38條第1 項第2 款規定宣告沒收（刑法第38條
      僅係單純形式上文字之修正，並無實質之變更，不生比較
      新舊法之問題，依一般法律適用原則，逕適用現行法）。
      另扣案之高心怡、李泰郎、周子揚、司啟明、羅勝欣名義
      帳戶之郵局存摺各1 本、金融卡2 枚、印章3 個、被告恐
      嚇取財犯行所取得應發還被害人之9 萬元、及附00000000
      0 門號之行動電話手機1 具，均非屬被告所有，而附0000
      000000門號之行動電話手機1 具，非供其本案犯罪使用，
      均為被告供明在卷（見前引警詢筆錄及本院91年度易字第
      2070號卷第80頁），爰不予宣告沒收。
三、被告本案犯行與其前開恐嚇取財案件之犯罪無一罪關係，業
    為該前案判決載明，茲不重複贅述。
四、不另為無罪諭知及附此敘明部分：
    (一)公訴意旨另以：被告明知高心怡、司啟明、羅勝欣、周子
      揚、李泰郎、詹文生前揭帳戶物件，均係來源不明之贓物
      ，仍向「小張」男子各以1 萬元之價格購入，因認被告此
      部分行為係犯刑法第349 條第2 項之故買贓物罪云云。惟
      按刑法上之贓物罪，原在防止因竊盜、詐欺，侵占各罪被
      奪取或侵占之物難於追及或回復，故其前提要件，必須犯
      前開各罪所得之物，始得稱為贓物（最高法院41年臺非字
      第36號判例意旨參照）。經查：(1)就公訴人所指之高心怡
      、司啟明、羅勝欣、周子揚、李泰郎、詹文生等人，警方
      調查及檢察官偵查本案期間，始終未曾傳訊該等證人，以
      查明上揭帳戶物件是否屬他人犯財產犯罪所得之贓物，則
      檢察官此部分起訴意旨之舉證自始不足，已有未合（偵字
      第8102號案件移送併案意旨即未再認定該等帳戶物件係屬
      來源不明之贓物）。(2)被告於本院已供明：高心怡是其妻
      高馨慧之妹，李泰郎是其友人，莊秀錦是其丈母娘，此3
      人帳戶物件是其借的，司啟明、羅勝欣、詹文生、楊春福
      等人帳戶物件是向綽號「小張」之詹益樹購買等語。證人
      高心怡、李泰郎於本院前案調查時亦證承有將郵局帳戶物
      件借予被告之事實，證人莊秀錦於本院前案調查時雖否認
      有借帳戶物件予被告，惟觀以證人莊秀錦本係被告本案之
      具保人，若有被告偷取周子揚帳戶物件之情事，證人莊秀
      錦焉會仍為被告具保，已見被告所稱：高心怡、李泰郎、
      周子揚3 人帳戶物件是其借的等語，應可採信（以上證人
      證言見本院91年度易字第2070號卷第204 頁以下）。另證
      人司啟明、羅勝欣、詹文生、楊春福等人經本院前案傳訊
      未到，其中證人詹文生前於臺灣桃園地方法院上開案件審
      理時曾證稱：因我欠司啟明5,000 元，我借他帳戶存摺云
      云（筆錄見偵字第8102號卷第138 頁至第139 頁），證人
      司啟明於該案亦證稱：存摺、印章是我於89年5 月初借予
      詹益樹，他說要跳蚤市場雜誌要用，叫人匯錢過去云云（
      筆錄見偵字第8102號卷第199 頁），證人司啟明、詹文生
      雖皆推稱係借予他人云云，惟查：在郵局或銀行等金融機
      構開設存款帳戶，原係針對個人社會信用而予以資金流通
      ，具有強烈之屬人性，而金融帳戶為個人理財之工具，於
      郵局或銀行等金融機構申請開設存款帳戶並無任何特殊之
      資格限制，一般民眾皆可利用存入最低開戶金額之方式，
      任意在銀行或郵局等金融機構申請開設存款帳戶，且一人
      並可於不同之金融機構申請多數之存款帳戶使用，尚無任
      何困難，此乃眾所周知之事實，其2 人係有一般智識程度
      及社會經驗之成年人，對此應有所認知。而有犯罪意圖者
      ，非有正當理由，竟使用他人提供之帳戶，客觀上自可預
      見其目的係供為某筆資金之存入，後再行領出之用，且該
      筆資金之存入及提領過程係有意隱瞞其流程及行為人身分
      曝光之用意，一般人本於普通認知能力應均易於瞭解。是
      依一般人之社會生活經驗，若見他人不以自己名義申請帳
      戶，反而向人收集存款帳戶為不明用途使用或流通，衡情
      對於該等帳戶可能供為不法目的之使用，當有合理之預期
      ，其2 人為有社會經驗之成年人，應可預期交付其等名義
      之帳戶存摺及金融卡等物件予他人，會使該等帳戶物件在
      外流通，並容認之，是自難認被告取得司啟明、詹文生等
      人之帳戶物件係屬他人犯上揭財產犯罪所得之贓物。至於
      羅勝欣、楊春福部分，亦不能證明係屬贓物，自不待贅言
      。(3)綜上，被告取得之高心怡、司啟明、羅勝欣、周子揚
      、李泰郎、詹文生等人之帳戶物件，均難認係屬他人財產
      犯罪所得之贓物，被告此部分犯罪自屬不能證明，因公訴
      意旨認被告此部分犯嫌與前述論罪科刑之恐嚇取財罪部分
      有牽連犯之裁判上一罪關係，爰不另為無罪判決之諭知。
    (二)臺灣板橋地方法院檢察署91年度偵字第8102號、第8104號
      案件移送併案意旨另以：被告事後持上開帳戶存摺，冒用
      詹文生等人名義，偽造不實提款單，向不特定郵局不知情
      承辦人員提款花用，足生損害詹文生等人及郵局管理之正
      確性云云。惟姑且不論被告取得上開帳戶物件非屬贓物，
      業見前述（且應係經概括授權使用該等帳戶物件），且本
      院遍查全卷，亦無任何被告填寫提款單提款之證據資料，
      被告亦供稱：我都是用提款卡提款，沒有寫提款單等語（
      見本院91年度易字第2070號卷第148 頁），檢察官此部分
      併辦意旨亦顯無證據，於此敘明（此部分顯係檢察官按照
      前開恐嚇取財案件法院判決書事實欄之記載抄寫時，未考
      量該案就「江慶仲」被偽造88年8 月17日提款單部分係有
      具體證人及文書證據所致）。
據上論斷，應依刑事訴訟法第273 條之1 第1 項、第299 條第1
項前段，刑法第2 條第1 項前段、第346 條第1 項、第349 條第
2 項、第38條第1 項第2 款，修正前刑法第56條、第55條，刑法
施行法第1 條之1 第1 項、第2 項前段，判決如主文。
本案經檢察官陳盈錦到庭執行職務。
中　　華　　民　　國　　96　　年　　6 　　月　　7 　　日
                  刑事第四庭    法　官  王復生
以上正本證明與原本無異
如不服本判決應於送達後10日內向本院提出上訴狀
                                書記官　陳秀慧
中　　華　　民　　國　　96　　年　　6　　月　　12　　 日
附錄本案論罪科刑法條全文：
中華民國刑法第346條
（單純恐嚇罪）
意圖為自己或第三人不法之所有，以恐嚇使人將本人或第三人之
物交付者，處6月以上5年以下有期徒刑，得併科1千元以下罰金
。
以前項方法得財產上不法之利益，或使第三人得之者，亦同。
前二項之未遂犯罰之。
中華民國刑法第349條
（普通贓物罪）
收受贓物者，處 3 年以下有期徒刑、拘役或 5 百元以下罰金。
搬運、寄藏、故買贓物或為牙保者，處 5 年以下有期徒刑、拘役
或科或併科 1 千元以下罰金。
因贓物變得之財物，以贓物論。
附表
